【裁判字號】    98,交聲,3080
【裁判日期】    981231
【裁判案由】    聲明異議
【裁判全文】
臺灣高雄地方法院交通事件裁定        98年度交聲字第3080號
原處分機關  交通部公路總局高雄區監理所
代  表  人  劉育麟
異  議  人
即受處分人  甲○○
上列異議人即受處分人因違反道路交通管理處罰條例案件，對於
交通部公路總局高雄區監理所中華民國98年11月12日所為之處分
（原處分案號：高監營裁字第裁80-N00000000號），聲明異議，
本院裁定如下：
    主  文
原處分撤銷。
甲○○汽車駕駛人，駕駛汽車經測試檢定酒精濃度超過規定標準
，處罰鍰新臺幣參萬元，吊扣輕型機器腳踏車駕駛執照拾貳個月
及接受道路交通安全講習。
    理  由
一、原處分意旨略以：異議人即受處分人甲○○於民國98年11月
    5 日19時29分許，騎乘車牌號碼DXH-037 號輕型機車，行經
    高雄縣鳥松鄉○○路69之1 號前，經警舉發「汽車駕駛人酒
    精濃度超過規定標準（0.4-0.55）」，依道路交通管理處罰
    條例第35條第1 項第1 款及違反道路交通管理事件統一裁罰
    基準及處理細則第41、43、44、67條規定，於98年11月12日
    以高監營裁字第裁80-N00000000號違反道路交通管理事件裁
    決書裁處異議人罰鍰新台幣（下同）3 萬元，吊扣小型車普
    通駕駛執照12個月，並應參加道路交通安全講習。
二、聲明異議意旨略以：受處分人因下班後在工廠與同事聊天時
    多喝了幾杯，騎車回左營途中被警方攔檢，受處分人有配合
    警方酒測，酒測值為0.48mg/l。受處分人無機車駕照，因工
    作關係需要用到汽車駕照，若吊扣汽車駕照將影響到生計，
    為此聲明異議，請求不要吊扣受處分人之汽車駕駛執照等語
    。
三、按汽車駕駛人，駕駛汽車經測試檢定，酒精濃度超過規定標
    準者，處1 萬5,000 元以上6 萬元以下罰鍰，並當場移置保
    管其車輛及吊扣其駕駛執照1 年，道路交通管理處罰條例第
    35條第1 項第1 款定有明文，依同條例第24條第1 項第2 款
    規定，並應接受道路交通安全講習。而所謂「酒精濃度超過
    規定標準」，參酌道路交通安全規則第114 條第2 款規定，
    係指「汽車駕駛人飲用酒類或其他類似物後其吐氣所含酒精
    濃度超過每公升0.25毫克或血液中酒精濃度超過0.05％以上
    者」而言。又依道路交通安全規則第2 條第1 款規定，該規
    則所規範之汽車，包含機器腳踏車在內，故機車駕駛人亦應
    遵守上揭規定。
四、經查：
  (一)受處分人於98年11月5 日19時29分許，飲酒後騎乘車牌號碼
    DXH-037 號輕型機車，行經高雄縣鳥松鄉○○路69之1 號前
    ，為警攔檢測得吐氣中酒精濃度達每公升0.48毫克，遂予掣
    單舉發，嗣經原處分機關以受處分人違規事實明確，依道路
    交通管理處罰條例第35條第1 項第1 款規定，於98年11月12
    日以高監營裁字第裁80-N00000000號裁處受處分人罰鍰3 萬
    元，吊扣小型車普通駕駛執照12個月，並應參加道路交通安
    全講習等事實，為受處分人所承認，並有高雄縣政府警察局
    高警交字第N00000000 號舉發違反道路交通管理事件通知單
    、原處分機關上開裁決書各1 份附卷可稽，是受處分人飲酒
    後酒精濃度超過規定標準（0.4-0.55）騎乘輕型機車之違規
    事實明確，堪以認定。
  (二)本件受處分人之酒後駕車係一個交通違規行為，有關其處罰
    效果之罰鍰、吊扣駕駛執照與施以道路交通安全講習等，與
    該項交通違規行為是否存在均無從分離。法院審理時，應先
    確定受處分人是否確有交通違規行為事實，再決定原處分機
    關所適用之法律有無錯誤。從而，受處分人於聲明異議狀雖
    僅記載就吊扣駕駛執照部分聲明異議，其餘部分並未提及，
    惟該罰鍰及施以道路交通安全講習部分與其交通違規行為是
    否存在既無從分離，法院自應全部予以審理（參見臺灣高等
    法院暨所屬法院98年法律座談會刑事類提案第23號）。
  (三)道路交通管理處罰條例第68條業於94年12月14日修正，並自
    95年3 月1 日施行，修正前該條規定：「汽車駕駛人，因違
    反本條例及道路交通安全規則之規定，受吊扣或吊銷駕駛執
    照處分時，吊扣或吊銷其持有各級車類之駕駛執照」，修正
    後規定：「汽車駕駛人，因違反本條例及道路交通安全規則
    之規定，受吊銷駕駛執照處分時，吊銷其持有各級車類之駕
    駛執照」，將原規定之吊扣行為人所持有之各級車類駕駛執
    照等規定刪除，考其修正理由，乃舊法將違規駕駛人所持有
    各級車類之駕駛執照一併吊扣，失之過酷，影響人民工作及
    生活甚鉅，故修正後乃規定吊扣駕駛執照處分時，不再吊扣
    其持有各級車類之駕駛執照，僅得吊扣違規或違法當時所駕
    駛車種之駕駛執照（參見臺灣高等法院暨所屬法院97年法律
    座談會刑事類提案第40號及98年法律座談會刑事類提案第23
    號）。
  (四)依道路交通安全規則第61條第1 項第4 款規定：「已領有小
    型車駕駛執照者，得駕駛輕型機器腳踏車」，受處分人因領
    有普通小客車駕駛執照，而得駕駛輕型機車。而受處分人係
    於上開時、地飲酒後駕駛騎乘輕型機車，經警攔檢酒測，測
    得呼氣酒精濃度超過規定標準值，依前揭說明，原處分機關
    於作成吊扣駕駛執照處分時，僅得吊扣受處分人違規當時所
    駕駛車輛之駕駛執照，始符依法行政原則。故受處分人於本
    件交通違規時，因領有普通小型車駕駛執照，而具有騎乘輕
    型機車之資格，其駕騎輕型機車違規，依法所受之處分應為
    限制其騎乘輕型機車之權利，而非限制受處分人駕駛普通小
    客車之權利。原處分機關僅因受處分人於違規時未領有輕型
    機車駕駛執照可供吊扣，而吊扣受處分人所持有之小客車普
    通駕駛執照，雖可達成限制受處分人繼續騎乘輕型機車行駛
    之目的，惟亦同時造成限制受處分人繼續駕駛普通小客車之
    權利，所造成之損害已與欲達成目的之利益顯失均衡，且與
    前揭道路交通管理處罰條例第68條之修正意旨不符。
  (五)從而，本件異議人領有普通小型車駕駛執照，酒後駕駛輕型
    機車之交通違規事實，固屬明確，惟原處分關於吊扣異議人
    小型車普通駕駛執照12個月部分，於法有違，已如前述，本
    院即無從予以維持，是異議人據此聲明異議，非無理由，自
    應由本院將原處分撤銷，並自為裁定如主文第二項所示，以
    臻適法。
三、據上論斷，應依道路交通案件處理辦法第20條，裁定如主文
    。
中    華    民    國    98    年    12    月    31    日
                    交通法庭    法  官  曾鈴
以上正本證明與原本無異。
如不服本裁定，應於收受送達後5 日內向本院提出抗告狀。
中    華    民    國    98    年    12    月    31    日
                                書記官  林慧君

司法院資訊處製作；財團法人民間司法改革基金會備份。
